【裁判字號】    90,上更(二),70
【裁判日期】    900615
【裁判案由】    違反毒品危害防制條例
【裁判全文】
臺灣高等法院高雄分院刑事判決    九十年度上更(二)字第七號
    上  訴  人  乙○○
    即  被  告
    選任辯護人  劉新安
右上訴人因違反毒品危害防制例案件，不服臺灣高雄地方法院八十七年度訴字第二七
五號中華民國八十九年二月二十九日第一審判決（起訴案號：臺灣高雄地方法院檢
察署八十七年度偵字第一八四五三號），提起上訴，經判決後由最高法院第二次發回
更審，本院判決如左：
      主      文
原判決關於販賣第二級毒品及定執行刑部分，均撤銷。
乙○○連續販賣第二級毒品，處有期徒刑柒年陸月，販賣毒品所得新台幣貳萬元沒收
，如全部或一部不能沒收時，以其財產抵償之。
      事      實
一、乙○○曾有違反麻醉藥品管理條例及肅清煙毒條例等前科（不構成累犯），猶不
    知悔改，復基於牟利之概括犯意，自民國八十七年四月間起至同年五月二十六日
    止，在在高雄市○○○路合作金庫附近、高雄市○○○路二三四號七樓、高雄市
    尖美百貨附近或高雄市○○○路電信局附近，以電話（０七）0000000號
    或行動電話0000000000號、0000000000號為連絡工具，多
    次販賣第二級毒品安非他命予陳志明、高子晴施用，其中在八十七年四月間以新
    臺幣（下同）二千元之價格販賣予陳志明一次，八十七年五月二十日二十時許以
    九千元之價格販賣予陳志明一次，並先後三次販賣第二級毒品安非他命予高子晴
    ，每次三千元之價格，最後一次是八十七年五月二十六日十二時許在高雄市○○
    ○路合作金庫前交易。嗣於八十七年五月二十六日晚上十一時許，在高雄市○○
    ○路二三四號七樓為警查獲。
二、案經高雄市政府警察局移送臺灣高雄地方法院檢察署檢察官偵查起訴。
      理      由
一、訊據上訴人即被告乙○○矢口否認有販賣安非他命之犯行，辯稱：未販賣安非他
    命予陳志明，有提供安非他命多次予高子晴吸食，至於陳志明部分是我們二人向
    老潘合買的，各出一千元，由我幫他連絡，且我是在八十七年五月十四日始搬入
    高雄市○○○路二三四七號居住，（０七）0000000號電話係該住處電話
    ，如何於同年四月間即以該電話做為連絡販毒之工具，又0000000000
    號行動電話並非我所有，我的行動電話是0000000000號，焉能以00
    00000000號行動電話為連絡工具，販賣安非他命給他人云云。惟查上揭
    事實，業據證人陳志明在警訊、原審及本院前審調查中證述甚詳（見警訊卷第四
    頁、原審卷第一七八至一七九頁、本院上訴卷第五十九頁），證人高子晴在警訊
    中亦證述：「我向乙○○購買安非他命連同今天（指八十七年五月二十六日）共
    有三次，價錢為三千元至五千元」、「八十七年五月二十六日十二時許在高雄市
    ○○○路合作金庫前向乙○○以三千元購得（指安非他命）」「我是先打（０七
    ）0000000號電話給乙○○表示要向他買安非他命，由他主動打我的行動
    電話0000000000號再約定地點交貨」等語（見警訊卷第五頁），甚為
    詳盡，而該行動電話0000000000號係證人高子晴所申請使用，此有泛
    亞電信客戶基本資料一份在卷足憑，證人高子晴先打（０七）0000000號
    電話給被告乙○○表示要向買安非他命，於被告乙○○備妥安非他命後，主動打
    該行動電話0000000000號約定地點交貨，核與一般交易常情並無相違
    ；又證人陳志明、高子晴於獲案之時，均有施用安非他命惡習，先後經送觀察、
    勒戒或強制戒治，有臺灣高雄地方法院檢察署檢察官八十七年度偵字第一二三四
    ０號、八十八年度戒偵字第二九號有起訴處分書在卷可憑；況被告在警訊中供稱
    ：「安非他命是陳志明拿錢給我，我再向綽號「老盼」之男子購得拿給陳志明的
    」等語（見警訊卷第二頁），已供承向他人買來轉賣給陳志明，於偵查中亦供稱
    ：「我給她（高子晴）安非他命三次」（見偵字第一二○七六號卷第七頁背面）
    ，對交付安非他命三次給高子晴並不否認，而證人陳志明、高子晴在警訊中均證
    述與被告係朋友關係，沒有仇恨等情，應無誣攀之理，其等之證言應堪採信，又
    證人高子晴於偵查中或稱向被告購買二次，或稱共只買一次，在原審中則稱很多
    次，已記不清楚云云，均不確定，自應以其在警訊之明確證述三次為可信，其在
    警訊中對交易之價格，稱三千元至五千元不等，亦未明確證述何次為三千元，何
    次為五千元，是應以較有利被告之三千元為據。再證人陳志明在原審審理中改稱
    係與被告合買云云，以附和被告之說詞，應係迴護之詞，難以採信。被告又辯稱
    其係自八十七年五月十四日才搬到高雄市○○○路二三四號七樓，之前不可能在
    上址販賣毒品予陳志明、高子晴云云，但被告除利用上址（０七）000000
    0號電話外，尚利用其行動電話為聯絡工具，且販賣地點非僅上址一處而已，是
    此尚不能為被告有利之認定。證人陳志明於本院前審調查中雖到庭結證稱，第一
    級與第二級毒品係一起（同時）向被告買的，被告在本院前審審理中亦附和其詞
    ，辯稱二者係同時合買云云，惟查證人陳志明在警訊中證稱：八十七年五月二十
    五日買海洛因，而安非他命則係於八十七年五月二十日購買等語，被告在警訊中
    亦供稱：賣海洛因四、五次予陳志明，安非他命則係陳志明拿錢給我，我再向綽
    號「老盼」之男子購得再拿給陳志明的等語，其二人均供述分別為之，並非一起
    交易，是其等上開同時交易之說，尚非可採，併予敘明。綜上所述，被告乙○○
    上開所辯合買及免費提供吸食云云，顯係避重就輕之詞，均不足採信，其此部分
    之犯行，堪以認定。至被告另再請求傳訊證人高子晴，惟經本院前審先後二次傳
    喚均未到庭，且其在警訊、偵查及原審中已迭次證述在卷，其先後所述，就次數
    、金額雖略有出入，但曾向被告購買安非他命之證述，則始終一致，本院認無再
    傳訊必要。
二、查安非他命分係毒品危害防制條例第二條第二項所稱之第二級毒品。核被告乙○
    ○販賣安非他命之行為，係犯毒品危害防制條例第四條第二項之販賣第二級毒品
    罪。其先後多次販賣安非他命之犯行，時間緊接、手法相同、犯罪構成要件亦相
    同，顯係基於概括犯意反覆為之，應依連續犯之規定論以一罪，並加重其刑。又
    被告先後持有安非他命之行為，亦均係基於概括之犯意，本均應以連續持有罪論
    處，惟其持有後進而販賣，其持有之低度行為應被販賣之高度行為所吸收，不另
    論罪。次查，連續數行為而犯同一之罪名者，以一罪論，刑法第五十六條定有明
    文，則當連續犯罪之際，遇刑法有變更時，其一部涉及舊法，一部涉及新法者，
    即應依最後行為時之法律處斷，最高法院二十九年上字第三八六六號著有判例，
    查麻醉藥品管理條例第十三條之一第二項第一款之販賣麻醉藥品安非他命罪，業
    經修正為毒品危害防制條例第四條第二項之販賣第二級毒品罪，而被告前開連續
    販賣安非他命之犯行，其最後一次販賣之時間，均係在毒品危害防制條例甲布施
    行（八十七年五月二十日甲布施行，並於同月二十二日生效）之後，是依前揭法
    條及判例意旨，自應依新法論處，尚不生新舊法比較之問題，附此敘明。
三、原審對被告乙○○前述被訴部分予以論罪科刑，固非無見，惟查原判決就被告販
    賣予他人之次數價額均未明確認定，即有未合，被告上訴意旨否認犯罪，雖無理
    由，然原判決既有可議，仍屬無可維持，自應由本院將判決關於販賣第二級毒品
    及定執行刑部分，均予撤銷改判，審酌被告犯罪之動機、目的、手段、所生危害
    及犯後態度等一切情狀，量處有期徒刑七年六月，被告販賣第二級毒品所得計二
    萬元，應依毒品危害防制條例第十九條第一項規定宣告沒收，如全部或一部不能
    沒收時，以其財產抵償之。
四、甲訴意旨又以：被告乙○○尚於八十七年五月二十七日有販賣第二級毒品安非他
    命予陳志明、高子晴，認此部分亦涉有販賣第二級毒品罪嫌云云，訊據被告矢口
    否認有此部分，經查證人陳志明僅證述最後一次係八十七年五月二十日向被告乙
    ○○購買，證人高子晴則證述最後一次係八十七年五月二十六日十二時許向被告
    購買、八十七年五月二十七日並無證據足資證明被告乙○○有何販賣犯行，此部
    分被告之犯罪為不能證明，惟甲訴人認與前述科刑部分有連續犯之裁判上一罪關
    係，爰不另為無罪之諭知。
五、被告販賣第一級毒品海洛因部分，業經判決確定，不另論列。
據上論斷，應依刑事訴訟法第三百六十九條第一項前段、第三百六十四條、第二百九
十九條第一項前段、毒品危害防制條例第四條第二項、第十九條第一項、刑法第十一
條前段、第五十六條，判決如主文。
本案經檢察官陳惠珠到庭執行職務。
中    華    民    國      九十      年       六       月     十五   日
                              臺灣高等法院高雄分院刑事第七庭
                                  審判長法官  黃憲文
                                        法官  黃壽燕
                                        法官  黃仁松
右正本證明與原本無異。
如不服本判決，應於判決送達後十日內向本院提出上訴狀，其未述理由者並應於提
出上訴狀後十日內向本院補提理由書（應附繕本)。
                                      書記官  黃玉珠
中    華    民    國      九十      年       六       月     十九   日
附錄：本判決論罪科刑法條：
毒品危害防制條例第四條第二項
製造、運輸、販賣第二級毒品者，處無期徒刑或七年以上有期徒刑，得併科新臺幣七
百萬元以下罰金。
   Ｄ


司法院資訊處製作；財團法人民間司法改革基金會備份。
